【裁判字號】    94,上,186
【裁判日期】    951024
【裁判案由】    所有權移轉登記
【裁判全文】
臺灣高等法院民事判決                   94年度上字第186號
上  訴  人  丁○○
訴訟代理人  楊金順律師
複 代理 人  陳佳雯律師
            游朝義律師
            吳孟勳律師
            甲○○
上  訴  人  丙○○
訴訟代理人  乙○○
被 上訴 人  己○○
上列當事人間所有權移轉登記事件，上訴人對於中華民國93年11
月17日台灣桃園地方法院93年度訴字第304號第一審判決各自提
起上訴，本院於95年10月3日言詞辯論終結，判決如下：
    主  文
丁○○之上訴及擴張之訴均駁回。
丙○○之上訴駁回。
第二審訴訟費用，關於丁○○上訴及擴張之訴部分，由丁○○負
擔；關於丙○○上訴部分由丙○○負擔。
    事實及理由
壹、程序方面：
    按依民事訴訟法第173條規定，同法第170條之規定，於有訴
    訟代理人時不適用之。經查上訴人丙○○雖經原法院於民國
    （下同）94年12月12日以94年度禁字第148號裁定宣告為禁
    治產人；惟上訴人丙○○在被宣告為禁治產人前之94年4月
    18日即已委任乙○○為其訴訟代理人（見本院卷一60頁），
    故本件訴訟程序不受影響。合先敘明。
貳、實體方面：
甲、本訴部分：
一、上訴人丁○○聲明：（一）先位聲明：1.原判決關於不利丁
    ○○部分廢棄。2.前開廢棄部分，被上訴人己○○應將坐落
    如附表所示土地（下稱系爭土地）於92年1月27日以買賣為
    原因（登記案號03776）所為之所有權移轉登記塗銷，恢復
    為丙○○所有；丙○○並應將系爭土地所有權移轉登記予丁
    ○○。（二）備位聲明：1.原判決關於駁回丁○○其餘之請
    求部分廢棄。2.前開廢棄部分，被上訴人己○○應與丙○○
    連帶給付新台幣（下同）90萬元，及自起訴狀繕本送達翌日
    起至清償日止按年息5％計算之利息；丙○○應再給付丁○
    ○90萬元，及自起訴狀繕本送達翌日起至清償日止按年息5
    ％計算之利息。3.願供擔保，請准宣告假執行。（三）答辯
    聲明：丙○○之上訴駁回。
    上訴人丙○○聲明：（一）原判決關於命丙○○給付95萬元
    本息部分廢棄。（二）前開廢棄部分，丁○○在第一審之訴
    及假執行之聲請均駁回。（三）丁○○之上訴駁回。
    被上訴人己○○聲明：丁○○之上訴駁回。
二、上訴人丁○○起訴主張：
（一）伊於91年10月12日與丙○○簽訂不動產買賣契約（下稱系
      爭買賣契約），向丙○○購買其所有系爭土地及地上物鐵
      皮屋，已付清買賣總價金90萬元，丙○○於同年10月14日
      亦同意於同年12月31日前將系爭土地移轉所有權登記予伊
      。詎丙○○竟於92年1月27日另以買賣為原因，將系爭土
      地移轉登記為被上訴人己○○所有。按丙○○與伊簽約時
      ，向伊表示系爭土地之所有權狀遺失，並於91年10月15日
      向桃園縣中壢地政事務所申請補發，但被上訴人己○○卻
      於同年10月22日出具異議書，表示系爭土地之所有權狀均
      在其保管中，並未遺失，請求撤銷補發權狀；致系爭土地
      無法移轉所有權登記予伊。準此，被上訴人己○○當知丙
      ○○出售系爭土地予伊之事，且被上訴人己○○為丙○○
      之兄嫂，其夫即訴外人游守雄亦為系爭土地共有人之一，
      其等為親屬，應早已知悉丙○○出售系爭土地之事，足認
      被上訴人己○○與丙○○乃故意通謀以虛偽之假買賣方式
      ，將系爭土地移轉所有權至被上訴人己○○名下，依民法
      第87條規定，彼等之意思表示無效，彼等據此所為之所有
      權移轉登記既有無效之原因，伊自得請求被上訴人己○○
      塗銷系爭土地之所有權移轉登記。又被上訴人己○○與丙
      ○○有前述故意侵害伊權利之行為，爰併依侵權行為之法
      律關係，請求被上訴人己○○回復原狀即塗銷其與丙○○
      間之土地所有權移轉登記，再依系爭買賣契約之法律關係
      ，請求丙○○履行契約將系爭土地之所有權移轉登記予伊
      。
（二）依系爭買賣契約書第2條有關付款之約定，伊原應於91年1
      0月12日簽約時付款20萬元，並自91年11月起至92年4月止
      ，每月末各付款10萬元，92年5月30日付款7萬元。惟丙○
      ○於91年10月14日突然要求伊一次付清，伊遂於當日簽發
      面額共計90萬元之支票4張交付丙○○。然依丙○○向地
      政機關出具之書狀滅失證明書所載，其所有權狀於簽訂系
      爭買賣契約前之91年9月5日即已遺失，卻於同年10月15日
      即向伊一次收取全部價金之翌日始申請補發系爭土地之所
      有權狀，由丙○○突然改變付款條件縮短付款時距之行為
      以觀，足見其有詐騙之意思。又丙○○與被上訴人己○○
      為叔嫂關係，丙○○應知系爭土地之所有權狀係由被上訴
      人己○○保管中；且丙○○在出售系爭土地前，亦不可能
      未事先知會同為共有人之被上訴人己○○之夫游守雄；足
      見丙○○與被上訴人己○○自始即有詐欺伊之不法意圖，
      其二人應連帶負侵權行為責任。爰依共同侵權行為之法律
      關係，請求丙○○與被上訴人己○○連帶賠償伊前已給付
      之買賣價金90萬元。又系爭土地既已移轉所有權至被上訴
      人己○○名下，則丙○○依系爭買賣契約對伊所負之債務
      已屬給付不能，依系爭買賣契約第10條後段之約定及民法
      給付不能之相關規定，丙○○除應將已收價金90萬元返還
      伊外，並應加倍償還同額之損害金予伊。
（三）爰求為先位聲明：被上訴人己○○應將系爭土地於92年1
      月27日以買賣為原因之所有權移轉登記塗銷；丙○○應將
      系爭土地所有權移轉登記予伊；備位聲明：丙○○與被上
      訴人己○○應連帶給付90萬元，及自起訴狀繕本送達翌日
      起至清償日止按年息5％計付利息；丙○○應給付90萬元
      ，及自起訴狀繕本送達翌日起至清償日止按年息5％計付
      利息之判決（原審判決丙○○應給付丁○○95萬元及自93
      年3月17日起至清償日止之法定利息，駁回丁○○其餘之
      訴。丁○○與丙○○各就其敗訴部分提起上訴；丁○○上
      訴後，備位聲明擴張為請求丙○○再給付90萬元本息）。
丙○○則以：
（一）伊與被上訴人己○○於91年12月30日就系爭土地簽訂買賣
      契約，及於92年1月27日所為移轉所有權登記行為，均屬
      真正，並非通謀虛偽之意思表示。又伊前於89年4月26日
      與丁○○簽訂另一筆土地之買賣契約，買賣價金約定為24
      0萬4875元，然丁○○僅給付其中105萬元價款，導致伊被
      債主逼債，伊要求丁○○給付其餘買賣價金，丁○○即於
      91年10月12日逼迫伊簽下系爭買賣契約，亦即伊之意思表
      示係遭到脅迫而為，伊爰依民法第92條規定撤銷系爭買賣
      契約之意思表示。再丁○○就系爭土地之買賣，實際上亦
      僅付款20萬元，所交付之支票款項並未全部進入伊之帳戶
      內，丁○○既未付清價款，伊自亦得拒絕移轉系爭土地之
      所有權予丁○○。況伊係弱智者，無行為能力；丁○○又
      係乘伊急迫、輕率、無經驗之情形下，與伊簽訂系爭買賣
      契約，系爭買賣契約應屬無效。縱伊已不得依民法93條規
      定行使撤銷權，伊亦得依民法第198條規定，拒絕履行。
（二）丁○○與伊前於89年4月26日簽訂之另一筆不動產買賣契
      約，丁○○尚積欠伊139萬0875元之價金未付。若認丁○
      ○之備位請求為有理由，則伊以前開價金與丁○○之備位
      請求為抵銷等語，資為抗辯。
被上訴人己○○則以：伊向丙○○購買系爭土地，有付款憑證可
資證明一切均屬合法買賣。至丁○○與丙○○間之土地買賣契約
屬債權契約，並不妨害伊依土地法第43條規定取得移轉登記之土
地所有權。丁○○既不能證明伊與丙○○間之買賣為通謀虛偽意
思表示，丁○○先位聲明請求伊塗銷系爭土地之所有權移轉登記
，為無理由。又伊與丙○○間之買賣契約為真正，並無詐騙丁○
○之意思或行為，丁○○請求伊賠償，亦無理由等語，資為抗辯
。
三、兩造不爭執之事實：
（一）丁○○與丙○○於91年10月12日簽訂系爭土地之買賣契約
      ，購買丙○○所有之系爭土地。
      證據：系爭買賣契約（見原審卷13、14頁、本院卷二84-8
      7頁）。
（二）系爭土地於92年1月27日以買賣為原因，移轉所有權登記
      予被上訴人己○○。
      證據：土地登記謄本（見原審卷18、19頁）
四、關於先位之訴部分：
（一）丁○○主張丙○○與被上訴人己○○於91年12月30日就系
      爭土地簽訂之買賣契約及為所有權移轉登記係通謀虛偽意
      思表示，應屬無效云云。惟按當事人主張有利於己之事實
      者，就其事實有舉證之責任，民事訴訟法第277條前段定
      有明文。又第三人主張表意人與相對人通謀而為虛偽意思
      表示者，該第三人應負舉證之責（最高法院48年度台上字
      第29號判例參照）。丁○○主張丙○○與被上訴人己○○
      就系爭土地簽訂之買賣契約及為所有權移轉登記係通謀虛
      偽意思表示，應由丁○○負舉證責任。
（二）經查為丙○○與被上訴人己○○辦理系爭土地所有權移轉
      登記之代書即證人戊○○到場證稱：己○○和丙○○都有
      到伊事務所辦理土地買賣事宜，簽訂買賣契約書之私契，
      簽完契約書付款後才過戶；不動產買賣契約書是伊事務所
      小姐寫的，是己○○和丙○○到伊事務所親自辦理的，只
      有己○○和丙○○兩人到伊事務所訂約；丙○○知道賣這
      二筆土地以及多少錢，簽名是丙○○自己簽的，印章是丙
      ○○帶來蓋的；價金付款方式，是由事務所小姐處理；印
      鑑證明是丙○○本人提出，印鑑章是丙○○親自拿給伊等
      蓋完後還他等語（見本院卷二58頁）。又依被上訴人己○
      ○所提出其與丙○○於91年12月30日簽訂之買賣契約，約
      定買賣總價款為346萬5000元，被上訴人己○○已給付150
      萬元、44萬9240元，有其提出之合作金庫銀行活期儲蓄存
      款存摺及支票影本2紙可憑（見原審卷53、56頁）；至其
      中100萬元價款約定係贈與部分，據被上訴人己○○稱：
      係因其前於86年間曾為丙○○還債，另自84年起均替丙○
      ○繳納地價稅、房屋稅，並自90年7月12日起至92年5月6
      日止代為支付原應由丙○○共同分擔之外傭費用（因伊婆
      婆即丙○○之母身體不適而僱請外傭），故於契約上記載
      此100萬元為贈與等語，經核尚難認背離常情。另縱被上
      訴人己○○尚有未付清價款予丙○○之情事，亦屬彼等間
      之事由；復觀諸系爭土地之登記謄本，丙○○與被上訴人
      己○○間所訂之買賣價款與系爭土地之公告現值亦大致相
      符，且系爭土地已移轉所有權登記予被上訴人己○○；丁
      ○○主張丙○○與被上訴人己○○間之買賣契約係通謀虛
      偽意思表示云云，尚難採信。
（三）至丁○○雖主張丙○○在與伊買賣系爭土地之過程中，向
      伊表示所有權狀遺失，並於91年10月15日向桃園縣中壢地
      政事務所申請補發，但同年10月22日己○○卻向地政機關
      提出異議書，表示系爭土地之所有權狀係由其保管，並未
      遺失，請求撤銷該補發權狀案，致系爭土地無法移轉所有
      權登記予伊；被上訴人己○○為丙○○之兄嫂，而己○○
      之夫即丙○○之兄亦為系爭土地共有人之一，足見被上訴
      人己○○係為避免系爭土地落入外人之手，而與丙○○故
      意通謀以虛偽買賣方式，將土地移轉至被上訴人己○○名
      下云云。惟查丙○○與被上訴人己○○否認係虛偽買賣，
      而彼等間有親屬關係，尚無從作為認定彼等間係通謀虛偽
      意思表示之依據；復依被上訴人己○○陳述：當初係因地
      政機關通知丙○○申報所有權狀遺失要經過公告後才會補
      發之明信片寄到家裡，被伊收到，因所有權狀一直由伊保
      管中，所以伊便去地政機關異議請撤銷補發，後來伊有問
      丙○○為何要去申請補發，但丙○○都不說等語（見原審
      卷161頁）；經核與丁○○所提出被上訴人己○○之異議
      書內容（見原審卷20頁），堪認相符，尚無從作為被上訴
      人己○○知悉丁○○與丙○○間有系爭買賣之證明，丁○
      ○所為主張，亦尚難採信。
（四）依上所述，丁○○主張丙○○與被上訴人己○○於91年12
      月30日就系爭土地簽訂買賣契約及為所有權移轉登記係通
      謀虛偽意思表示，為不足採；其據此主張丙○○與被上訴
      人己○○間之買賣無效，應屬無據。從而丁○○請求被上
      訴人己○○應將系爭土地於92年1月27日以買賣為原因所
      為之所有權移轉登記塗銷，並請求丙○○應將系爭土地所
      有權移轉登記予伊，均不應准許。
五、關於備位之訴部分：
（一）關於丁○○主張丙○○與被上訴人己○○應連帶負侵權行
      為責任部分：
      經查丁○○主張丙○○與被上訴人己○○自始具有共同詐
      欺伊之不法意圖，先由丙○○與伊簽訂系爭土地之買賣契
      約，並謊稱所有權狀遺失，於取得全部買賣價金後，再由
      被上訴人己○○於丙○○申請補發所有權狀之公告期間出
      面異議撤銷補發，並隨即將系爭土地所有權移轉登記至己
      ○○名下，致丁○○無法取得系爭土地之所有權，其二人
      係共同詐騙云云；為丙○○及被上訴人己○○所否認，且
      如前所述，丙○○與被上訴人己○○於91年12月30日簽訂
      之系爭土地買賣契約應屬真正；亦難認被上訴人己○○於
      簽訂上開買賣契約之前，業已知悉丁○○與丙○○間曾就
      系爭土地簽訂系爭買賣契約，難認被上訴人己○○有詐欺
      丁○○之不法意圖。此外，丁○○復無法舉證證明被上訴
      人己○○與丙○○間有何詐欺之犯意聯絡，丁○○主張丙
      ○○與被上訴人己○○二人涉有共同詐欺伊之共同侵權行
      為，應連帶負損害賠償責任，尚屬無據。
（二）關於丁○○主張丙○○不履行系爭買賣契約，應依系爭買
      賣契約第10條後段約定及民法給付不能之規定返還已收取
      之價金90萬元，並須加倍償還同額90萬元之損害金部分：
    1.丙○○雖抗辯伊為無行為能力人，故伊與丁○○所訂之系
      爭買賣契約應為無效云云；惟查如前所述，丙○○係於94
      年12月12日始經原法院以94年度禁字第148號裁定宣告為
      禁治產人；而其係於91年10月12日與丁○○簽訂系爭買賣
      契約，其於訂約時，非屬無行為能力人，所辯伊與丁○○
      所訂之系爭買賣契約應為無效云云，為不足採。另丙○○
      雖經行政院衛生署桃園療養院鑑定其在與丁○○簽訂系爭
      土地之買賣契約時，應已達精神耗弱之程度（見本院卷一
      84-86頁，該療養院94年7月22日桃療醫字第0940003644號
      函檢送丙○○之精神狀態鑑定書）；惟精神耗弱僅係聲請
      法院宣告禁治產之要件之一（參見民法第14條第1項規定
      ），丙○○於91年10月12日與丁○○簽訂系爭買賣契約時
      ，尚未受禁治產宣告，且未能證明其在簽訂系爭買賣契約
      時，係在無意識或精神錯亂中所為（參見民法第75條規定
      ），所辯伊與丁○○所訂之系爭買賣契約應為無效云云，
      核屬無據。另丙○○雖又抗辯伊係遭脅迫而與丁○○簽訂
      系爭買賣契約云云，為丁○○所否認；丙○○亦未舉證以
      實其說，尚難採信。況依民法第92條第1項前段、第93條
      前段規定，因被脅迫而為意思表示者，表意人撤銷其意思
      表示，應於脅迫終止後1年內為之，丙○○既稱其係於與
      丁○○訂約當日遭脅迫，惟其自簽約日即91年10月12日起
      超過1年之除斥期間始在本件訴訟進行中表示撤銷其意思
      表示，揆諸前開規定，其已不得撤銷所為買賣之意思表示
      。至丙○○抗辯丁○○係在乘其急迫、輕率、無經驗之情
      形下與其簽訂系爭買賣契約云云，亦未舉證以實其說，亦
      難採信。
    2.如前所述，丁○○與丙○○簽訂之系爭買賣契約亦屬真正
      ，兩造本均應依約履行；又觀之系爭買賣契約第2條記載
      （見原審卷13頁），可知丁○○已於91年10月14日一次付
      清買賣價金90萬元，丙○○並在該記載之下方簽名、蓋章
      ；丙○○並不爭執前開簽名、蓋章之真正，足認丁○○業
      已付清90萬元價金。丙○○雖抗辯前開簽名、蓋章係遭脅
      迫而為云云；惟並未舉證以實其說，尚難採信。而依系爭
      買賣契約第10條後段約定：「如乙方（即丙○○）不賣或
      不照約履行應盡義務時亦應將已收價款如數返還與甲方（
      丁○○）外，另加倍賠償所收價款同額之損害金與甲方後
      ，本約方得解除，各無異議」（見原審卷14頁）；丙○○
      既已將系爭土地移轉所有權登記至被上訴人己○○名下，
      並對丁○○表明拒絕履行契約，則丁○○依前開買賣契約
      之約定，請求丙○○返還已收價金90萬元，應屬有據。另
      丙○○雖抗辯丁○○僅支付20萬元，其餘票款均未進到伊
      之帳戶內云云；惟其自認：丁○○確實有開立支票，但當
      場被第三人拿走，因當初伊有欠第三人錢，被第三人逼錢
      ，丙○○便帶著第三人去找丁○○要錢，丁○○當場開立
      支票4張，但支票直接被第三人即丙○○之債權人拿走等
      語（見原審卷99頁）；足見丁○○確有開立面額共計90萬
      元之支票4張作為系爭買賣契約之價款，僅因丙○○另有
      積欠第三人債務，致前開支票由其債權人取走抵償；按丙
      ○○以丁○○開立之前述支票款項清償其債務，仍不失為
      已收受買賣價金，不因丁○○之支票款項未進入其帳戶而
      認丁○○並未付款，丙○○所辯，為不足採。
    3.按當事人得約定債務人於不履行債務時，應支付違約金；
      違約金，除當事人另有訂定外，視為因不履行而生損害之
      賠償總額；約定之違約金額過高者，法院得減至相當之數
      額，民法第250條第1項、第2項前段及第252條定有明文。
      如前所述，依系爭買賣契約第10條後段約定，若丙○○不
      賣系爭土地或不依約履行時，除應將已收價款如數返還丁
      ○○外，另須加倍賠償所收價款同額之損害金予丁○○。
      觀諸前述契約第10條之約定，應認所為加倍賠償所收價款
      同額損害金之約定，係屬損害賠償額預定性違約金之約定
      。又約定違約金是否相當，須依一般客觀事實，社會經濟
      狀況及當事人所受損害情形，以為酌定之標準。爰斟酌系
      爭土地公告現值計346萬2083元（見原審卷15-17頁之土地
      登記謄本），丁○○與丙○○訂約以90萬元購買，另丁○
      ○曾向丙○○購買另筆土地（見原審卷32-34頁），及丙
      ○○之社會功能不良，智力測驗顯示其總智商為65，屬於
      輕度智能不足之程度（見丙○○之精神鑑定報告書，原審
      卷85頁）等兩造之交易經過、經濟狀況及丁○○所受損害
      等一切情狀，認丁○○與丙○○約定之違約金尚屬過高，
      應予酌減，原審命丙○○給付違約金5萬元，應屬適當。
    4.依上所述，丁○○請求丙○○返還原給付價金90萬元及給
      付違約金5萬元，共計95萬元，為有理由，應予准許。至
      丙○○雖另抗辯其與丁○○前於89年4月26日所簽訂另筆
      土地之買賣契約，丁○○尚有139萬0875元之價金未付，
      以此為抵銷云云；惟查觀諸丙○○提出之該買賣契約（見
      原審卷32-34頁），總價款為240萬4875元，付款明細表載
      明：丁○○於89年4月26日、同年5月26日、同年6月26日
      分別給付70萬元（支票）、85萬2438元、85萬2437元（上
      述金額合計即為總價款），丙○○並分別在收款人處簽名
      、蓋章或捺指印，足認丁○○已付清此份買賣契約之全部
      價款；再參酌丙○○陳述：此份契約其中第二、三次繳款
      的錢，是直接被伊之債權人拿走，是因為債權人逼債等語
      （見原審卷162頁）；足見丁○○所交付之款項係於丙○
      ○在場之情形下由丙○○之債權人取走，應認丁○○已付
      清此部分價金，丙○○所為抵銷抗辯，亦不足採。
六、綜上所述，丁○○先位之訴請求被上訴人己○○應將系爭土
    地於92年1月27日以買賣為原因所為之所有權移轉登記塗銷
    ，丙○○並應將系爭土地移轉登記予伊，為無理由，均不應
    准許。丁○○備位之訴，關於依系爭買賣契約第10條後段約
    定，請求丙○○返還伊原給付價金90萬元及給付違約金5萬
    元，共計95萬元，及自起訴狀繕本送達翌日即93年3月17日
    起至清償日止按年息5％計算之利息，為有理由，應予准許
    ；至超過此部分之請求，則為無理由，不應准許。原審就上
    開應准許部分所為丙○○敗訴之判決，並無不合；丙○○上
    訴論旨指摘原判決此部分不當，求予廢棄改判，為無理由；
    就上開不應准許部分所為丁○○敗訴判決，亦無不合，丁○
    ○上訴論旨指摘原判決此部分不當，求予廢棄改判，為無理
    由。另丁○○備位之訴係請求丙○○返還已收取之價金90萬
    元，及加倍償還90萬元之損害金暨給付利息；經認丙○○應
    給付95萬元本息，丁○○之其餘請求不應准許，已如前述；
    丁○○上訴請求丙○○再給付90萬元本息，就其中擴張請求
    5 萬元本息部分，亦不應准許。
乙、反訴部分：
一、上訴人丙○○聲明：（一）原判決關於不利丙○○部分廢棄
    。（二）前開廢棄部分，丁○○應給付丙○○90萬元及自反
    訴狀繕本送達翌日起至清償日止按年息5％計算之利息。
    丁○○聲明：丙○○之上訴駁回。
二、上訴人丙○○提起反訴主張：丁○○捏造不實之契約及事實
    濫行起訴，使丙○○蒙羞，名譽受到嚴重損害，爰依民法第
    195條第1項規定，請求丁○○賠償90萬元（己○○在原審提
    起反訴部分業經原審判決其敗訴確定）。
    丁○○則以：伊與丙○○簽訂系爭買賣契約後，已付清全部
    價金，然買賣標的卻遭丙○○移轉予己○○，致伊無法取得
    系爭土地之權利，受有損害，伊乃依法提起本訴，此係憲法
    賦予人民之訴訟權，無侵權行為可言。況丙○○亦無法證明
    伊提起本訴有何故意或過失之不法事實，亦無法證明丙○○
    因此受有名譽損害等語，資為抗辯。
三、按如前所述（參見本訴部分），丁○○與丙○○於91年10月
    12日簽訂系爭買賣契約，丙○○再於同年12月30日與己○○
    就系爭土地簽訂另一買賣契約，並於91年1月27日將系爭土
    地所有權移轉登記予己○○；基於上情，丁○○本於系爭土
    地原買受人之立場，其質疑丙○○與己○○間買賣契約之真
    正及是否係遭丙○○詐騙等情，尚屬合理懷疑之範圍，難認
    丁○○對丙○○起訴係屬故意或過失侵害丙○○權利之行為
    。又丁○○乃依循法律程序主張權利，難認丙○○之名譽因
    而受有損害，且丙○○亦未舉證其受有損害，所稱受有損害
    ，難信為真實。從而丙○○請求丁○○賠償90萬元，應屬無
    據。
四、綜上所述，丙○○主張丁○○提起本訴致其名譽受損，請求
    丁○○賠償90萬元，為無理由，不應准許。原審為丙○○敗
    訴之判決，並無不合；丙○○上訴論旨指摘原判決此部分不
    當，求予廢棄改判，為無理由。
丙、兩造其餘攻擊或防禦方法，及未經援用之證據，經本院斟酌
    後，認為均不足以影響判決之結果，無逐一詳予論駁之必要
    。附此敘明。
丁、據上論結，本件兩造之上訴及丁○○擴張之訴，均為無理由
    ，依民事訴訟法第449條第1項、第78條，判決如主文。
中    華    民    國    95    年    10    月    24    日
                  民事第八庭
                      審判長法  官  吳景源
                            法  官  連正義
                            法  官  鄭威莉
正本係照原本作成。
如不服本判決，應於收受送達後20日內向本院提出上訴書狀，其
未表明上訴理由者，應於提出上訴後20日內向本院補提理由書狀
（均須按他造當事人之人數附繕本）上訴時應提出委任律師或具
有律師資格之人之委任狀；委任有律師資格者，另應附具律師資
格證書及釋明委任人與受任人有民事訴訟法第466條之1第1項但
書或第2項（詳附註）所定關係之釋明文書影本。
中    華    民    國    95    年    10    月    25    日
                            書記官  秦慧榮
附註：
民事訴訟法第466條之1（第1項、第2項）：
對於第二審判決上訴，上訴人應委任律師為訴訟代理人。但上訴
人或其他法定代理人具有律師資格者，不在此限。
上訴人之配偶、三親等內之血親、二親等內之姻親，或上訴人為
法人、中央或地方機關時，其所屬專任人員具有律師資格並經法
院認為適當者，亦得為第三審訴訟代理人。
附表：
編號1：桃園縣中壢市○○段996-2地號土地
       地目田，面積235平方公尺，權利範圍5／12
編號2：桃園縣中壢市○○段996-4地號土地
       地目田，面積2平方公尺，權利範圍1／2


司法院資訊處製作；財團法人民間司法改革基金會備份。
